【裁判字號】    89,家抗,49
【裁判日期】    890323
【裁判案由】    指定遺產管理人
【裁判全文】
臺灣高等法院民事裁定  八十九年度家抗字第四十九號
    抗  告  人  財政部國有財產局台灣北區辦事處
                              .
    法定代理人  高志達        .
右抗告人因與相對人甲○○間指定遺產管理人事件，對於中華民國八十八年十一月三
十日台灣士林地方法院八十七年度管字第八八號所為裁定提起抗告，本院裁定如左：
      主      文
抗告駁回。
抗告程序費用由抗告人負擔。
      理      由
一、抗告意旨略以：債權人查報之被繼承人陳敬華遺產僅有台灣高爾夫俱樂部會員證
    乙項，依該處歷次標售高爾夫俱樂部會員證之經驗，均乏人問津，實不具財產價
    值，依經驗法則推知陳敬華遺債應大於遺產，國庫對其遺產已無期待利益，抗告
    人係一公務機關，執行事務預算為全民納稅所得，應盡量避免選任伊為遺產管理
    人。今陳敬華之繼承人雖已合法拋棄繼承，並無礙其擔任陳敬華之遺產管理人，
    渠等對陳敬華之遺產及負債情形，亦必較抗告人明瞭，故本案遺產管理人之職務
    ，應以指定其親屬擔任最為適宜等語，請求廢棄原裁定，駁回相對人之聲請。
二、本件相對人於原法院聲請意旨略以：被繼承人陳敬華自民國（下同）八十四年起
    曾陸續向聲請人借款共新台幣（下同）二百二十五萬一千九百八十九元，迄未償
    還，詎陳敬華於八十六年九月三十日死亡，遺有台灣高爾夫俱樂部會員證乙項，
    而其法定繼承人皆已於法定期間內拋棄繼承，亦無法依民法第一千一百七十七條
    選定遺產管理人，以致聲請人之債權無法行使，茲基於利害關係人之地位，依民
    法第一千一百七十八條及非訟事件法第七十九條之規定，請准指定聲請人為遺產
    管理人。
三、按繼承開始時，繼承人有無不明，而無親屬會議或親屬會議未於一個月內選定遺
    產管理人者，利害關係人得聲請法院選任遺產管理人，又被繼承人之所有繼承人
    均拋棄其繼承權者，亦準用關於無人承認繼承之規定，民法第一千一百七十七條
    、第一千一百七十八條第二項、第一千一百七十六條第六項定有明文。經查，本
    件相對人主張被繼承人陳敬華之所有繼承人均拋棄繼承等情，業據其提出借款證
    明書、匯款單據、收據、台灣士林地方法院檢察署相驗屍體證明書、繼承人拋棄
    繼承文件等為證，復經原法院調閱八十七年度繼字第一二號、第六０號、第九六
    號、第四七七號案卷查明屬實，原法院參酌前揭證據以相對人係陳敬華之債權人
    ，與陳敬華利害關係相反，不宜擔任遺產管理人，又陳敬華之繼承人王平等人均
    已拋棄繼承，且渠等現均居住美國，指定渠等為陳敬華之遺產管理人不甚方便；
    財政部國有財產局綜理國有財產事務，為專業之管理機關，因而指定其為遺產管
    理人，經核並無不合。
四、次按無人承認繼承之遺產，於清償債權並交付遺贈物後，如有賸餘，歸屬國庫，
    民法第一千一百八十五條定有明文。又依國有財產法第十二條規定，財政部國有
    財產局係非公用財產之管理機關。抗告意旨雖以陳敬華遺債應大於遺產，國庫對
    其遺產已無期待利益，陳敬華之繼承人雖已合法拋棄繼承，並無礙其擔任陳敬華
    之遺產管理人，應指定其親屬擔任最為適宜云云爭執，惟本件被繼承人陳敬華之
    繼承人既均已拋棄繼承，如再選任其親屬任遺產管理人，恐難期待其善盡管理人
    之職務。況被繼承人之遺產，於遺產管理人完成清償債權並交付遺贈物等程序後
    ，是否尚有賸餘，無從知悉，是抗告人之主張並不足取，其據以對原裁定聲明不
    服，自非正當，應予駁回。
五、據上論結，本件抗告為無理由，依非訟事件法第八條第二項、第二十八條、民事
    訴訟法第四百九十二條第一項、第九十五條、第七十八條，裁定如主文。
中      華      民      國    八十九    年      三      月    二十三    日
                                  民事第十五庭
                                      審判長法  官  蘇  永  宜
                                            法  官  何  菁  莪
                                            法  官  陳  昆  煇
右正本係照原本作成。
不得抗告。
中      華      民      國    八十九    年      三      月    二十七    日
                                            書記官  顧  正  榕


司法院資訊處製作；財團法人民間司法改革基金會備份。
